【裁判字號】    89,上訴,84
【裁判日期】    890208
【裁判案由】    重傷害
【裁判全文】
臺灣高等法院刑事判決                              八十九年度上訴字第八四號
    上  訴  人  甲○○
    即  被  告
    選任辯護人  范衡生
右列被告因傷害案件，不服臺灣士林地方法院八十八年度訴字第五○九號，中華民國
八十八年十一月十八日第一審判決（起訴案號：臺灣士林地方法院檢察署八十八年度
偵字第六○二一號）提起上訴，本院判決如左：
    主  文
原判決撤銷。
甲○○使人受重傷，未遂，處有期徒刑壹年陸月，緩刑年。
    事  實
甲○○於民國八十八年五月廿九日上午十一時卅分左右，在臺北市○○路○段四六號
地下一樓進行裝潢工作時，因遭乙○○無故嘲諷不停，一時惱羞成怒，預見以重物擲
擊頭部足可使人中樞神經系統受損造成肢體或器官功能癱瘓，仍頓起不惜使人受重傷
之本意，順手以非屬自己所有之工作用大型空氣釘槍自地下一樓樓梯口擲向在地下二
樓樓梯間行走之乙○○頭部，致其左側顱骨開放性、陷落性骨折及左側急性硬腦膜外
出血，經及時送醫治療，始免於造成毀敗器官或肢體功能之重大不治難治傷勢，但仍
有右手無力及輕微運動性失語症狀。經乙○○之妻丙○○訴由臺北市政府警察局士林
分局報請臺灣士林地方法院檢察署檢察官偵查起訴。
    理  由
一前述傷害之客觀事實，業經上訴人坦白承認，與被害人乙○○及證人曾宏文、徐渭
  山在警訊中所述情形相符，並有現場照片及扣案大型空氣釘槍可為佐證。上述釘槍
  經原審法院勘驗結果，為金屬材質、質地堅硬厚重，重量約三公斤，上訴人持以擲
  向被害人中樞神經所在之頭部，客觀上當可預見足可使人中樞神經系統受損造成肢
  體或器官功能癱瘓，而被害人受傷送醫時昏迷指數高達為九分，電腦斷層檢查左側
  顱骨果有開放性、陷落性骨折及左側急性硬腦膜外出血，術後一度認知功能差並有
  失語症及吞嚥困難合併右側肢體癱瘓（見偵卷第五二頁所附行政院國軍退除役官兵
  輔導委員會臺北榮民總醫院病歷資料公務查詢會簽意見表），難認上訴人初無使人
  受重傷之本意，其空言辯稱無意擊傷被害人頭部，未據提出確切之反證以供調查，
  無從推翻前述對其不利之積極證據。但被害人經治療後，現僅遺存右手無力及輕微
  性運動性失語症狀，有上述醫院（八八）北總行字第○八五五二號函及所附病歷資
  料影本在卷可憑（見原審卷第十五頁），參以告訴人丙○○所陳被害人現已可使用
  筷子並能行走、大小便亦能自理，且已有整句陳述之能力，吞嚥時不復掉落食物等
  等情形（原審卷第十二頁），應認被害人經手術及復健治療後尚無肢體或器官功能
  毀敗之重大不治難治傷害結果。事證明確，犯行已可認定。
二上訴人所為，係犯刑法第二百七十八條第三項、第一項之罪。其著手實施使人受重
  傷害之行為而未造成所預見之犯罪結果，應論以未遂犯，按既遂犯之規定減輕其刑
  。原審據以論罪科刑，雖非無見，但上訴人與被害人間原無深仇大恨，只因工作中
  無端遭人譏刺不休，一時羞惱情緒失控觸法，其犯罪出於特殊環境因素，客觀上足
  可引起一般同情，所犯情狀顯可憫恕，經依未遂犯規定減輕其刑並量處最低度刑仍
  嫌過重，應遞予酌減其刑，原審未予斟酌，難謂平允。上訴論旨據此聲明不服為有
  理由，應由本院將原判決撤銷並予改判。審酌上訴人犯罪後主動將被害人協力送醫
  ，並於偵查中迅與被害人達成和解賠償損害，經被害人具狀表示不予追究，及前述
  犯罪動機與行為時所受刺激等一切情狀，認宜量處如主文所示之刑。根據卷附臺灣
  士林地方法院檢察署刑案資料查註紀錄表所載，上訴人未曾受有期徒刑以上刑之宣
  告，其因一時情緒失控觸法，經此科刑之教訓應能知所警惕而不致再犯，所宣告之
  有期徒刑認以暫不執行為適當，併予宣告緩刑三年，以啟自新。
三依刑事訴訟法第三百六十九條第一項前段、第三百六十四條、第二百九十九條第一
  項前段，刑法第二百七十八條第三項、第一項、第二十六條前段、第五十九條、第
  七十四條第一款，判決如主文。
本案經檢察官劉靜婉到庭執行職務。
中     華     民     國    八十九   年       二       月       八       日
                             臺灣高等法院刑事第十五庭
                                 審判長法  官  劉  叡  輝
                                       法  官  黃  瑞  華
                                       法  官  林  勤  綱
右正本證明與原本無異。
如不服本判決應於收受送達後十日內向本院提出上訴書狀，其未敘述上訴之理由者並
得於提起上訴後十日內向本院補提理由書（均須按他造當事人之人數附繕本）。
                                       書記官  陳  啟  文
中     華     民     國    八十九   年       二       月      十四      日
附錄：本案論罪科刑法條全文
刑法第二百七十八條第一項、第三項
使人受重傷者，處五年以上十二年以下有期徒刑。
第一項之未遂犯罰之。


司法院資訊處製作；財團法人民間司法改革基金會備份。
